【裁判字號】    99,易,126
【裁判日期】    990414
【裁判案由】    詐欺
【裁判全文】
臺灣高雄地方法院刑事判決              99年度易字第126 號
公  訴  人  臺灣高雄地方法院檢察署檢察官
被      告  丙○○
上列被告因詐欺案件，經檢察官提起公訴（98年度偵緝字第1587
、1588號），本院判決如下：
    主    文
丙○○幫助犯詐欺取財罪，累犯，處有期徒刑陸月，如易科罰金
，以新臺幣壹仟元折算壹日。
    事    實
一、丙○○前因竊盜案件，經本院95年度易字第462 號判處有期
    徒刑7 月確定，甫於民國96年4 月4 日執行完畢。猶不知悔
    改，其預見將己有行動電話門號交付他人使用，有遭他人利
    用作為詐騙工具之可能，竟仍不違其本意，基於幫助詐欺取
    財之未必故意，於民國97年8 月2 日至同年10月29日間某日
    ，在不詳地點，將其向統一超商股份有限公司申辦00000000
    00號行動電話門號取得之SIM 卡，以不詳代價，交付予不詳
    之成年詐騙集團成員，以此方式幫助該詐騙集團為詐欺取財
    犯行時，方便聯絡詐騙對象及掩飾犯行不易遭人查緝。而該
    詐騙集團成員於取得丙○○前開SIM 卡後，旋即基於詐欺取
    財之犯意聯絡，先後為下列詐欺取財犯行：(一)97年10月29日
    下午2 時許，以插入上開門號SIM 卡之行動電話聯絡乙○，
    謊稱為乙○之女兒翁瑋璟，因投資股票亟需新臺幣（下同）
    10萬元週轉，致乙○信以為真而陷於錯誤，乃於同日下午3
    時許，依指示將其丈夫翁進益申設、台新國際商業銀行帳戶
    內存款10萬元，轉匯入蔡孟紋申設彰化商業銀行大順分行帳
    戶內（帳號：000000000000000 ；蔡孟紋所涉幫助詐欺取財
    罪嫌，業經臺灣高雄地方法院檢察署檢察官以98年度偵字第
    9670號為不起訴處分）。嗣乙○察覺有異報警處理，因而查
    獲上情。(二)又於97年11月4 日上午10時許，以插入上開門號
    SIM 卡之行動電話聯絡丁○○，謊稱為丁○○之同學，亟需
    借款週轉，致丁○○信以為真而陷於錯誤，乃於同日上午11
    時10分許及下午1 時30分許，依指示先後匯款15萬、12萬元
    至易信宏申設、安泰商業銀行興隆分行帳戶內（帳號：0000
    0000000000；易信宏所涉幫助詐欺取財犯行，業經臺灣臺北
    地方法院98年度簡上字第126 號判決判處有期徒刑4 月確定
    ）。嗣丁○○察覺有異報警處理，因而查悉上情。
二、案經高雄市政府警察局苓雅分局暨臺北市政府警察局文山第
    二分局報告臺灣臺北地方法院檢察署檢察官呈請臺灣高等法
    院檢察署檢察長令轉臺灣高雄地方法院檢察署檢察官偵查起
    訴。
    理  由
壹、程序方面：
    按被告以外之人於審判外之言詞或書面陳述，除法律有規定
    者外，不得作為證據；又被告以外之人於審判外之陳述，雖
    不符刑事訴訟法第159 條之1 至之4 之規定，然經當事人於
    審判程序同意作為證據，法院審酌該言詞陳述或書面陳述作
    成時之情況，認為適當者，亦得為證據。當事人、代理人或
    辯護人於法院調查證據時，知有第159 條第1 項不得為證據
    之情形，而未於言詞辯論終結前聲明異議者，視為有前項之
    同意，刑事訴訟法第159 條第1 項、第159 條之5 定有明文
    。經查，檢察官、被告於本院準備程序中就本判決所引用各
    項證據均同意有證據能力（見本院易字卷第45頁），復未於
    言詞辯論終結前聲明異議，本院認前開證據資料作成時之情
    況，並無任何違法取證之不適當情形，自得採為認定事實之
    證據。
貳、實體方面：
一、認定犯罪事實所憑之證據及理由：
  (一)訊據被告丙○○矢口否認有何幫助詐欺犯行，辯稱：我這支
    門號的行動電話於1 、2 年前，在前鎮區的公園遺失了云云
    。經查，0000000000號行動電話門號為被告於97年8 月2 日
    向第二類電信業者統一超商申辦，有0000000000門號申請資
    料附卷可稽（見偵二卷第14頁）；又被害人乙○、丁○○因
    接獲不詳詐騙集團成員以被告所有上開門號撥打之電話，謊
    稱為乙○之女兒及丁○○之同學，向其等借錢週轉，致乙○
    、丁○○陷於錯誤，分別依指示匯款10萬元、27萬元至蔡孟
    紋所有、彰化商業銀行大順分行帳戶（帳號：000000000000
    000 ）及易信宏所有、安泰商業銀行興隆分行帳戶（帳號：
    00000000000000）等情，亦據證人即被害人乙○、丁○○於
    警詢中證述明確，並有匯款執據、彰化商業銀行大順分行97
    年11月17日彰大順字第09702738號函、安泰商業銀行興隆分
    行97年12月9 日安興字第0977000110號函及附件蔡孟紋、易
    信宏上開帳戶客戶存提記錄查詢表在卷（分別見偵一卷第8
    頁～第9 頁、第13頁、第16頁、第31頁～第32頁；偵二卷第
    4頁、第19頁、第25頁），足認被告所有上開行動電話門號
    有遭詐騙集團用以聯絡被害人乙○、丁○○，並詐取其等財
    物之事實無訛。
  (二)被告雖以前揭情詞置辯，惟：
  1.本件0000000000門號行動電話係被告於97年8 月2 日申辦，
    且其在申辦該門號時，原已有持有0000000000門號使用，此
    參以0000000000門號「行動電話基本資料」所登載聯絡電話
    「0000000000」即明，然其對於何以在已有0000000000門號
    使用之情形下另申辦本件0000000000門號使用一節，無法提
    出合理說明，其申辦本件門號之用途已值存疑。
  2.另依本院查詢被告申辦行動電話記錄顯示：其於97年下半年
    間，即分別於97年8 月3 日、97年12月4 日向遠傳電信業者
    申辦0000000000、0000000000號2 支門號，又於97年11月26
    日向臺灣大哥大電信業者申辦0000000000、0000000000號2
    支門號，有遠傳、臺灣大哥大資料查詢附卷可證（見本院卷
    第55頁、第58頁），其於短短數月間申辦5 支行動電話門號
    ，而各門號之使用期間亦互有重疊，顯已逾一般人對於行動
    電話門號之正常使用量，合理懷疑被告密集申辦行動電話門
    號之目的並非供己使用。參以其向臺灣大哥大電信業者申辦
    0000000000、0000000000等2 支門號，亦遭詐騙集團成員用
    以聯絡被害人劉菊珠、張小香並詐取其等財物，有臺灣高雄
    地方法院檢察署檢察官98年度偵字第17632 號、98年度偵緝
    字第1706號起訴書附卷可考（見本院易字卷第40頁～第42頁
    ），觀之本件0000000000門號，與0000000000、0000000000
    等2 支門號係被告於不同時間申辦，終卻均在詐騙集團成員
    之占有使用中，堪認本件0000000000門號應係被告交付予詐
    騙集團使用，至為明確。
  3.被告雖辯稱本件0000000000門號及手機在前鎮區興仁公園遭
    竊，97年12月4 日申辦之門號與手機在家裡充電的時候，也
    被他人取走云云（本院易字卷第75頁），惟其於97年8 月至
    同年12月間門號與手機兩度遭竊，已甚少見，又其本件門號
    在興仁公園遭竊而受有財物失竊，卻遲未向警方報案，亦與
    常情有違，其辯解顯非可採。
  (三)再按當前申請電話門號甚為方便，但詐騙集團或不法份子為
    掩飾其詐欺取財之不法行徑，經常捨自己申請電話門號而利
    用他人之電話門號為工具以遂行詐騙，因而在客觀上可預見
    無故欲取得他人電話門號使用之行徑，常與財產犯罪有密切
    關連，政府亦再三宣導民眾注意以免受騙，是除知識、社會
    經驗均低於一般平均值甚多者外，對上開情形自無不知之可
    能，電話門號被詐騙供詐欺犯罪使用之情形已大幅減少，則
    具一般正常知識、社會經驗者，如將電話門號提供他人使用
    ，嗣後該電話門號被用為詐騙之工具，而無法說明合理之提
    供原因，自應認係將電話門號交付他人使用，有為第三人不
    法所有之意圖，並具縱有人持其電話門號作為詐騙之犯罪工
    具，亦不違其本意之不確定故意。本件被告為45年7 月20日
    生，此有被告年籍資料附卷可佐，被告並自承曾有工作經驗
    （見本院易字卷第75頁），堪認其有相當智識經驗，對上開
    詐騙集團詐騙前先行取得電話門號之慣用詐騙手法應有一定
    之瞭解，被告將本件0000000000門號SIM 交付予他人，就他
    人將持其該門號施行詐騙之結果應有所認識，且對此事實之
    發生並不違反其本意，被告自有幫助詐欺取財之未必故意至
    明。
  (四)綜上，本件事證已臻明確，被告幫助詐欺犯行足以認定，應
    予依法論科。
二、論罪科刑：
    按刑法上之幫助犯，係對於犯罪與正犯有共同之認識，而以
    幫助之意思，對於正犯資以助力，而未參與實施犯罪之行為
    者而言。是以，如未參與實施犯罪構成要件之行為，且係出
    於幫助之意思提供助力，即屬幫助犯，而非共同正犯。被告
    將所申辦0000000000門號SIM 卡提供予不詳詐騙集團成員使
    用，使詐騙集團得用以聯絡被害人乙○、丁○○，並向其等
    詐取財物，固如上述，惟被告單純提供上開門號SIM 卡供人
    使用之行為，並不等同於向被害人施以欺罔之詐術行為，且
    亦無證據證明被告有參與詐欺取財犯行之構成要件行為，參
    照前述說明，自應論以幫助犯，而非共同正犯，是核被告丙
    ○○所為，係犯刑法第30條第1 項前段、第339 條第1 項之
    幫助詐欺取財罪。又被告有如事實欄所載徒刑之宣告及執行
    完畢情形，有臺灣高等法院被告前案紀錄表1 份在卷可稽（
    見本院易字卷第77頁），其於前開有期徒刑執行完畢後5 年
    內，故意再犯本件有期徒刑以上之罪，應依刑法第47條第1
    項之規定論以累犯，並加重其刑。再被告為詐欺取財犯行之
    幫助犯，爰依刑法第30條第2 項之規定，按正犯之刑減輕之
    ，並依法先加後減之。又被告以此提供上開門號SIM 卡之事
    實上一幫助行為，供詐騙集團聯絡、詐騙被害人之用，並使
    被害人乙○、丁○○陷於錯誤，分別匯款至詐騙集團所提供
    蔡孟紋、易信宏之上開帳戶中，致被害人受有損害，係以一
    行為同時觸犯數幫助詐欺取財罪，侵害不同被害人之財產法
    益，為同種想像競合犯，應依刑法第55條規定，僅論以一幫
    助詐欺取財罪。爰審酌被告提供0000000000門號SIM 卡供他
    人非法使用，助長詐騙集團遂行犯罪，造成犯罪偵查困難，
    致使此類犯罪手法層出不窮，嚴重危害交易秩序與社會治安
    ，並造成被害人乙○、丁○○各受有10萬元、27萬元之財產
    損害，兼衡其犯罪之動機、方法及毫無悔意之犯後態度，量
    處有期徒刑6 月，並諭知如主文所示之易科罰金折算標準，
    以資儆懲。
據上論斷，應依刑事訴訟法第299 條第1 項前段，刑法第339 條
第1 項、第30條、第55條、第41條第1 項前段、第47條第1 項，
刑法施行法第1 條之1 第1 項、第2 項前段，判決如主文。
本案經檢察官甲○○到庭執行職務。
中    華    民    國    99    年    4     月    14    日
                刑事第十八法庭   審判長法  官   李東柏
                                       法  官   周佳佩
                                       法  官   王  琁
上正本證明與原本無異
如不服本判決應於收受本判決後10日內向本院提出上訴書狀，其
未敘述上訴理由者，並得於提起上訴後10日內向本院補提理由書
狀（均須按他造當事人之人數附繕本）「切勿逕送上級法院」。
中    華    民    國    99    年    4     月    14    日
                                       書記官   黃國忠
中華民國刑法第339條
（普通詐欺罪）
意圖為自己或第三人不法之所有，以詐術使人將本人或第三人之
物交付者，處 5 年以下有期徒刑、拘役或科或併科 1 千元以下
罰金。
以前項方法得財產上不法之利益或使第三人得之者，亦同。
前二項之未遂犯罰之。

司法院資訊處製作；財團法人民間司法改革基金會備份。
